最高法院刑事判決　　　　　　一○○年度台上字第七一二五號
上　訴　人　林泰億
選任辯護人　黃勝文律師
　　　　　　彭珮瑄律師
上列上訴人因強盜案件，不服台灣高等法院中華民國一○○年十
月十九日第二審判決（一○○年度上訴字第一八四五號，起訴案
號：台灣板橋地方法院檢察署九十五年度偵字第二一五八○、二
一五八一號），提起上訴，本院判決如下：
    主  文
上訴駁回。
    理  由
按刑事訴訟法第三百七十七條規定：上訴於第三審法院，非以判
決違背法令為理由，不得為之。是提起第三審上訴，應以原判決
違背法令為理由，係屬法定要件，如果上訴理由書狀並未依據卷
內訴訟資料，具體指摘原判決不適用何種法則或如何適用不當，
或所指摘原判決違法情事，顯與法律規定得為第三審上訴理由之
違法情形，不相適合時，均應認其上訴為違背法律上之程式，予
以駁回。本件原審經審理結果，認為上訴人林泰億與已判決確定
之共同正犯蔡宗益、盧家榮（二人分別經第一審法院另案判處罪
刑確定）共同結夥三人以上，攜帶兇器強盜被害人李啟祥、江佳
鈴二人財物（即原判決事實＜下稱事實＞二之(一)部分）；及與蔡
宗益、許汶旭（經原審法院另案判處罪刑確定）共同結夥三人以
上強盜被害人劉英如、高世杰二人財物（即事實二之(二)部分）之
犯行罪證明確，因而撤銷第一審之科刑判決，改判仍按修正前刑
法連續犯之規定，從一重論上訴人以連續犯結夥三人攜帶兇器強
盜罪，累犯，處有期徒刑拾年。係綜合上訴人供承有於民國九十
五年三月九日駕車搭載盧家榮、蔡宗益至新北市土城區（改制前
為台北縣土城市○○○路附近（即事實二之(一)部分）；及有於九
十五年三月二十八日駕車搭載許汶旭、蔡宗益二人，於行經板橋
區（改制前為板橋市○○○路○段五十五號前，與被害人高世杰
、劉英如相遇，蔡宗益、許汶旭並有毆打被害人高世杰，及蔡宗
益有取走被害人劉英如之皮包等事實；證人即被害人李啟祥、江
佳鈴、劉英如、高世杰等人所分別證述遭上訴人及其同夥強盜財
物之經過；共同正犯盧家榮、許汶旭及蔡宗益所供認犯罪情節；
暨卷附贓物認領保管單、查獲及現場錄影監視畫面翻拍照片等證
據資料，本於調查所得之心證，逐一論證明確。並敘明：(1)事前
同謀，事後分贓，並於實行犯罪之際，在場擔任把風，顯係以自
己犯罪之意思而參與犯罪，即應認為共同正犯，並應計入結夥人
數之內。本件事實二之(一)部分，上訴人與蔡宗益、盧家榮共同基
於意圖為自己不法所有之犯意，由上訴人、盧家榮分持蔡宗益所
提供電擊棒、玩具手槍等兇器，以強暴、脅迫之方式，至使被害
人李啟祥、江佳鈴二人無法抗拒，強取其等財物，另由蔡宗益駕
駛上訴人所有之自用小客車接應、把風，上訴人及蔡宗益、盧家
榮對彼此行為顯已相互有所認識，並互為利用，自應就上開強盜
犯行共同負責，且應一同計入結夥人數之內。(2)所謂兇器，其種
類並無限制，凡客觀上足對人生命、身體、安全構成威脅，具有
危險性之兇器均屬之。上揭由上訴人、盧家榮所分持之電擊棒、
玩具手槍雖未扣案，惟以被害人江佳鈴、李啟祥二人因而遭壓制
行動自由及取走財物等情以觀，顯然足以對人的生命、身體與安
全構成威脅，具有危險性，自為刑法第三百二十一條第一項第三
款之兇器。(3)事實二之(二)部分，被害人高世杰、劉英如二人於行
走路邊之際，無端遭上訴人與蔡宗益、許汶旭共同毆打至不能抗
拒後，遭強取身上財物一節，據被害人高世杰、劉英如二人指證
甚詳，即上訴人於警詢亦供認有共同毆打被害人高世杰，上訴人
及蔡宗益等人當時所為，客觀上已至使被害人高世杰、劉英如二
人不能抗拒。又被害人劉英如置於皮包內之金融卡等財物，嗣均
係在上訴人及其同夥之友人郭信宏住處所發覺，上訴人及其同夥
於警循線查獲前，並未歸還上開證件，是上訴人空言辯稱當時被
害人還在現場，皮包有從自用小客車窗戶丟出，落在被害人附近
云云，要非事實，自難憑採。(4)盧家榮嗣於第一審作證時，雖改
稱：係伊與蔡宗益各持電擊棒及玩具手槍叫被害人李啟祥、江佳
鈴二人上其等車輛，由伊負責開車，蔡宗益在後座，而上訴人駕
車跟隨在後等語，然與警詢之陳述不符，且按盧家榮於遭查獲後
，隨即向員警說明本案之經過，就其與上訴人、蔡宗益如何謀議
、分工，且因蔡宗益與被害人李啟祥、江佳鈴認識，乃由其與上
訴人分持電擊棒、玩具手槍下手行強等情，詳為供述，依當時客
觀環境及條件加以觀察，可信度甚高，足認盧家榮於警詢時之陳
述具有較可信之特別情況，且為證明上訴人犯罪事實存否所必要
，依刑事訴訟法第一百五十九條之二之規定，具有證據能力。(5)
蔡宗益經第一審法院合法傳喚、拘提未到庭，其業因另案遭通緝
，所在不明，其於警詢時所為陳述，亦具有可信之特別情況，復
為證明上訴人犯罪事實之存否所必要，揆諸同法第一百五十九條
之三第三款規定，亦有證據能力各等情。已詳敘調查、取捨證據
之結果及憑以認定犯罪事實之心證理由。其推理論斷衡諸經驗及
論理等證據法則皆無違背，即不容指為違法。上訴意旨略以：(一)
、盧家榮於偵查及第一審中均陳述蔡宗益拿玩具槍交給盧家榮、
蔡宗益手上除玩具槍尚有電擊棒、由盧家榮開車、蔡宗益與被害
人江佳鈴於後座談話等語，並無不一致，反觀與警詢陳述不符，
其警詢中之陳述顯然有誤，原審未察，逕認盧家榮警詢供述有證
據能力，自有違誤。(二)、原判決僅以蔡宗益經第一審合法傳喚、
拘提均未到庭，且因通緝所在不明，並具有較可信之特別情況，
即認定其於警詢及檢察事務官前之陳述有證據能力，惟究如何證
明具有可信性之特別情況，原判決並未說明，遽為上訴人有罪之
判決，顯有判決理由不備之違法。(三)、關於事實二之(一)部分，本
案共同正犯如何實行犯罪行為？如何分工？金額如何分配？縱認
有第三人開車尾隨於後之情形，蓋因強盜行為已完成，難認有犯
罪行為之分擔，故有無成立結夥三人之犯罪事實尚未明確。且關
於上訴人所持之玩具槍、電擊棒等犯罪工具，客觀上是否對人之
生命身體構成威脅而具有危險性？原判決亦未說明，顯有判決理
由不備之違法。(四)、關於事實二之(二)部分，上訴人及許汶旭均主
張並無強盜高世杰、劉英如二人之財物，並於發現蔡宗益取走被
害人皮包後，隨即返還予被害人，則上訴人有無共同強盜之犯意
，顯有疑問。且上訴人之行為是否已達致使被害人不能抗拒之狀
態？高世杰、劉英如之傷勢為何？均與渠等意思自由是否受絕對
壓制息息相關，原判決未予審酌，僅以被害人等之指述、同案被
告有瑕疵之自白為基礎，既無其他證據足資佐證，遽為上訴人有
罪之判決，難謂符合證據法則，且有判決理由不備之違法云云。
經核，均係憑持己意，仍執已為原判決指駁之陳詞再事爭辯，及
對於事實審法院取捨證據與自由判斷證據證明力之職權行使，徒
以自己之說詞，任意指摘，難認已符合首揭法定之第三審上訴要
件。其上訴違背法律上之程式，應予駁回。
據上論結，應依刑事訴訟法第三百九十五條前段，判決如主文。
中    華    民    國  一○○  年   十二   月  二十二  日
                      最高法院刑事第五庭
                          審判長法官  邵  燕  玲  
                                法官  李  伯  道  
                                法官  孫  增  同  
                                法官  李  英  勇  
                                法官  李  嘉  興  
本件正本證明與原本無異
                                      書  記  官  
中    華    民    國  一○○  年   十二   月  二十八  日
                                                     v